【裁判字號】    88,交上訴,67
【裁判日期】    890731
【裁判案由】    業務過失致死
【裁判全文】
臺灣高等法院高雄分院刑事判決                    八十八年度交上訴字第六七號
    上訴人即
    自訴人      甲○○
                乙○○
    共    同
    自訴代理人  林昆律師
    上訴人即
    被    告    丁○○
    選任辯護人  徐豐明
                陳慧博
                郭季榮
右上訴人因被告業務過失致死等案件，不服台灣高雄地方法院八十八年度交自字第二
五號及檢察官移送併辦（台灣高雄地方法院檢察署八十八年度偵字第一一七二一號）
中華民國八十八年十一月十六日第一審判決，提起上訴，本院判決如左：
    主  文
原判決撤銷。
丁○○從事業務之人，因業務上之過失致人於死，處有期徒刑捌月。
    事  實
一、丁○○考領有職業大貨車駕駛執照，平時以駕駛大貨車載運貨物為業，係從事駕
    駛業務之人，於民國八十八年五月四日下午，駕駛車牌號碼：ＧＹ─六三六號營
    業大貨車，甫送貨完畢，沿高雄縣大寮鄉○○村○○路由南往北方向（即往鳳屏
    路方向）行駛，欲前往鳳屏路某汽車廠驗車，於同日下午二時十八分許，行至該
    路江山加油站後方之無號誌交岔路口時，本應注意汽車駕駛人行經無號誌交岔路
    時應減速慢行，作隨時停車之準備，並應注意車前狀況，隨時採取必要之安全措
    施，以避免危險之發生。而當時天氣晴天，日間自然光線，柏油路面平直，路況
    正常，並無障礙物或其他缺陷，且依其丙識、能力並無不能注意之情事，詎丁○○竟疏未注意前開之注意義務，貿然以時速逾三十公里之速度駛越該交岔路口，
    適有轉彎車未讓直行車先行，且又疏未注意車前狀況，由洪欽亮駕駛之車牌號碼
    ：ＵＳＦ─七二六號輕型機車，搭載乙○○（以上二人均有配戴安全帽），由東
    向西右轉駛入江山路往北（鳳屏路）方向行駛，洪欽亮見狀後煞避不及，致其駕
    駛之機車車頭擦撞丁○○駕駛大貨車右後輪，使洪欽亮、乙○○於人車倒地後，
    乙○○因而受有頭部外傷併胸部挫傷及右手第四掌骨骨折之傷害，洪欽亮則受有
    頭部外傷併顱內出血之傷害，雖經送醫急救，洪欽亮仍於同日下午二時五十分許
  ，傷重不治死亡。丁○○於肇事後，犯罪未被發覺前，主動向前往現場處理之高
    雄縣警察局林園分局中庄派出所警員楊政雄自首，並坦承肇事，接受裁判。
二、案經洪欽亮之父甲○○及乙○○向台灣高雄地方法院提起自訴及台灣高雄地方法
    院檢察署檢察官移請原審併案審理。
    理  由
一、訊據被告丁○○，固不否認右揭時、地駕車與被害人洪欽亮駕駛之機車發生擦撞
    ，致被害人洪欽亮傷重不治死亡及自訴人乙○○受傷之事實，惟矢口否認有業務
    過失致死犯行，辯稱：伊駕駛之大貨車已駛過該交岔路口，係被害人洪欽亮自己
    撞上來，伊並無過失云云。經查：被告上開業務過失致死犯行，業據自訴人乙○○於警訊及原審審理及本院調查時指述綦詳（見八十八年五月五日乙○○之警訊
    筆錄及原審八十八年八月三日審判筆錄及本院八十九年一月十四日調查筆錄）；
    參諸卷附道路交通事故調查報告表及肇事現場照片，肇事後機車倒在該交岔路口
    江山路北向右側路旁處，機車車頭凹損；大貨車亦停在交岔路口江山路北向車道
    內，距機車（北向）約二十二公尺，右後輪有擦撞機車後遺留之紅色烤漆痕跡，
    有道路交通事故調查報告表一紙及肇事現場照片十幀在卷可稽。顯見肇事地點確
    係在該交岔路口處，而兩車之（擦）撞擊點係在被害人機車車頭與被告大貨車右
    後輪無訛。
二、被告辯護人雖以該路段限速為四十公里，被告時速低於四十公里，並未超速，又
    以自訴人乙○○所稱被告擦撞被害人機車前方輪子左側，則認依牛頓第三運動定
    律作用力及反作用力之物理性質，被害人機車應該是呈順時鐘方向轉一圈，而非
    自訴人乙○○所稱機車呈逆時鐘方向轉一圈，足證係被害人自行撞及被告之大貨
    車等情云云。惟按汽車駕駛人行經無號誌交岔路時應減速慢行，作隨時停車之準
    備，並應注意車前狀況，隨時採取必要之安全措施，以避免危險之發生，道路交
    通安全規則第九十三條第一項第四款及第九十四條第三項分別定有明文。此為一
    般駕駛人應注意並能注意之情事，被告既考領有職業大貨車駕駛執照，且現為職
    業大貨車司機，理應知悉甚詳，自難諉為不知。參酌卷附之道路交通事故調查報
    告表及肇事現場照片，可知車禍發生當時天氣晴天、日間自然光線，柏油路面平
    直，路況正常，並無缺陷或其他障礙物，且依其丙識、能力並無不能注意之情事
    ，詎被告竟疏未注意，明知該交岔路口東南方轉角處築有圍牆，行近該交岔路時
    不易直接清楚看見右方被害人之機車，且該交岔路口亦置有轉彎鏡，有肇事現場
    照片在卷足佐，行至該處更應作好隨時停車之準備，以防止危險之發生，被告仍
    以時速逾三十公里之速度駛過該交岔路口，且又疏未注意車前狀況（被害人駕駛
    之機車已駛進該交岔路口），致洪欽亮見狀煞避不及而肇事，其駕駛行為顯有過
    失，不因其未超過平時段路之限速而得免責，灼然至明，台灣省高屏澎區車輛行
    車事故鑑定委員會及台灣省車輛行車事故覆議鑑定委員會均同此認定，有該會八
    十八年六月二十五日高屏澎鑑字第０八九五號函及鑑定意見書、八十九年四月十
    七日府覆議字第八九○一一四號函各一份在卷可稽，又雖被告辯護人以自訴人乙○○所稱機車遭被告擦撞而呈逆時鐘方向轉一圈與物理作用不符，惟若被害人之
    機車左側遭撞及，機車向右偏，確為物理現象，惟當駕駛人發現車向右偏時，一
    般常情反射動作即是打向左邊以企回返正向，故自訴人乙○○稱機車呈逆時鐘方
    向轉一圈，並不違常理，被告辯護人所指尚非可採為被告有利之認定；另被害人
    洪欽亮駕駛機車疏未注意車前狀況及依規定讓直行車先行，就本件事故之發生與
    有過失，並為本件事故肇事主因，惟此仍不能解免被告過失罪責。又自訴人乙○○因本件車禍受有頭部外傷併胸部挫傷及右手第四掌骨骨折傷害一節，有聖若瑟
    醫院診斷證明書一紙在卷可稽；而被害人洪欽亮因本件車禍傷重不治死亡等情，
    業經臺灣高雄地方法院察署檢察官督同法醫師相驗明確，製有勘驗筆錄、相驗屍
    體證明書、驗斷書各一紙附卷可稽，是被告未盡其前開注意義務肇事致自訴人乙○○受傷及被害人洪欽亮死亡，兩者間顯有相當因果關係。本件罪證已臻明確，
    被告前揭所辯，不足採信，其業務過失致死犯行，洵堪認定。
三、本件被告丁○○考領有職業大貨車駕駛執照，平時以駕駛大貨車載運貨物為業，
    係從事駕駛業務之人，肇事當時又係甫送貨完畢欲駛往驗車途中，正在執行業務
    甚明，其駕車肇事致人於死，核其所為，就自訴人乙○○受傷部分，係犯刑法第
    二百八十四條第二項前段業務過失傷害罪；至被害人洪欽亮死亡部分，係犯刑法
    第二百七十六條第二項之業務過失致人於死罪。被告同時以一次過失犯行肇事，
    致自訴人乙○○受傷及導致被害人洪欽亮傷重不治死亡，係一行為觸犯數罪名，
    屬想像競合，應從一重論以刑法第二百七十六條第二項之業務過失致死罪。而被
    告於肇事後，犯罪未被發覺前，主動向前往現場處理之高雄縣警察局林園分局中
    庄派出所警員楊政雄自首，並坦承肇事接受裁判一節，有職務報告書一份在卷可
    稽，並經警員楊政雄於本院調查時證稱在卷（本院卷第十二頁），堪認合乎自首
    之要件，應依刑法第六十二條前段規定減輕其刑。
四、原審據以論罪科刑，固非無見，惟原審未及斟酌被告所屬之新竹貨運股份有限公
    司已賠償自訴人甲○○新台幣（下同）一百二十萬元，由自訴人之子洪汶淦代領
    ，自訴人乙○○部分亦已達成和解，分別有領款收據、和解書在卷可稽，自訴人
    等上訴指摘原判決量刑過輕，為無理由，被告上訴認量刑過重為有理由，自應由
    本院予以撤銷改判，爰審酌被告為職業駕駛者，本原應注意行車之安全，竟疏未
    注意而肇事，且犯後否認有過失，惟肇事後已與自訴人乙○○達成民事和解，而
    對自訴人甲○○部分因和解金額未達成協議尚未和解，另斟酌被害人洪欽亮駕駛
    輕機車，行經無號誌交岔路口右轉未暫停讓直行車先行，為本件車禍事故發生之
    主要因素，被告駕駛營業大貨車，行經無號誌交岔路口未減速慢行，為肇事次因
    等一切情狀，量處如主文所示之刑，以示儆懲。
據上論斷，應依刑事訴訟法第三百六十九條第一項前段、第三百六十四條、第二百九
十九條、刑法第二百七十六條第二項、第二百八十四條第二項前段、第五十五條、第
六十二條前段，罰金罰鍰提高標準條例第一條前段，判決如主文。
中    華    民    國     八十九     年       七       月     三十一     日
                              臺灣高等法院高雄分院刑事第五庭
                                  審判長法官  吳水木
                                        法官  洪慶鐘
                                        法官  惠光霞
右正本證明與原本無異。
如不服本判決，應於判決送達後十日內向本院提出上訴狀，其未述理由者並應於提
出上訴狀後十日內向本院補提理由書（應附繕本)。
                                      書記官  高惠珠
中    華    民    國     八十九     年       八       月       一       日
本件論罪科刑法條：
刑法第二百七十六條第二項
從事業務之人，因業務上之過失犯前項之罪者，處五年以下有期徒刑或拘役，得併科
三千元以下罰金。
刑法第二百八十四條第二項
從事業務之人，因業務之過失傷害人者，處一年以下有期徒刑、拘役或一千元以下罰
金。致重傷者，處三年以下有期徒刑、拘役或二千元以下罰金。
                                                                        Ａ


司法院資訊處製作；財團法人民間司法改革基金會備份。
